【裁判字號】    93,訴,1043
【裁判日期】    950620
【裁判案由】    偽造文書等
【裁判全文】
臺灣臺北地方法院刑事判決              93年度訴字第1043號
公  訴  人  臺灣臺北地方法院檢察署檢察官
被      告  乙○○
      原名李文福）住臺北縣瑞.
上列被告因偽造文書等案件，經檢察官提起公訴（92年度偵字第
14556號、93年度偵字第6788、11237、11719號），本院判決如
下：
    主  文
乙○○無罪。
    理  由
一、公訴意旨略以：被告戊○○（俟通緝到案，另行審結）於民
    國91年3月20日，向成豐交通有限公司（設臺北縣板橋市○○街34巷36號，下稱成豐公司），租借車牌號碼為540-LB號
    營業用小客車1部，約定租期2年，每日租金新台幣（下同）
    950元，每5至7天給付車租一次，委請王自強（業經臺灣臺
    北地方法院檢察署檢察官為不起訴處分）無償擔任連帶保證
    人，並簽有計程車租車合約書。詎戊○○於取得前開車輛後
    ，自同年10月起即未依約繳納車租，且與被告乙○○（原名
    李文福）、丙○○（俟通緝到案，另行審結）3人共同基於
    意圖為自己不法所有之犯意，由乙○○於不詳時、地，偽造
    成豐公司之台北市計程車客運業駕駛人自備車輛參與經營契
    約書（下稱參與經營契約書），並於該參與經營契約書上偽
    造成豐公司及負責人簡永源之印文及署押，再由戊○○於該
    參與經營契約書上簽署自己姓名後，渠等於91年9月23日，
    持該參與經營契約書，及向成豐公司承租之前開營業用小客
    車，向丁○○所經營之合平當舖（設臺北市○○區○○路
    200之1號1樓）質押借款，使丁○○陷於錯誤而交付3萬元。
    嗣於同年10月8日，戊○○以驗車為名，向丁○○取回上開
    車輛之原始證件及行照，事後未按時還款，亦避不見面，丁○○始知受騙（此詐欺罪部分業經臺灣臺北地方法院檢察署
    檢察官以93年度偵字第7407號不起訴處分確定）。因認被告
    乙○○涉犯刑法第216條、第210條之共同行使偽造私文書罪
    及刑法第339條第1項之共同詐欺取財罪等罪嫌。
二、按犯罪事實應依證據認定之，無證據不得認定其犯罪事實。
    又不能證明被告犯罪者，應諭知無罪之判決，刑事訴訟法第
    154條第2項、第301條第1項分別定有明文。次按，事實之認
    定，應憑證據，如未能發現相當證據，或證據不足以證明，
    自不能以推測或擬制之方法，為裁判基礎；且認定不利於被
    告之事實須依積極證據，苟積極證據不足為不利於被告事實
    之認定時，即應為有利於被告之認定；另認定犯罪事實所憑
    之證據，雖不以直接證據為限，間接證據亦包括在內，然無
    論直接證據或間接證據，其為訴訟上之證明，須於通常一般
    之人均不致有所懷疑，而得確信其為真實之程度者，始得據
    之為有罪之認定，倘其證明尚未達到此一程度，而有合理之
    懷疑存在，無從使事實審法院得有罪之確信時，即應由法院
    為諭知被告無罪之判決（最高法院40年臺上字第86號、30年
    上字第816號、76年臺上字第4986號判例要旨參照）。再按
    刑事訴訟法第161條已於91年2月8日修正公布，修正後同條
    第1項規定：檢察官就被告犯罪事實，應負舉證責任，並指
    出證明之方法。因此，檢察官對於起訴之犯罪事實，應負提
    出證據及說服之實質舉證責任。倘其所提出之證據，不足為
    被告有罪之積極證明，或其闡明之證明方法，無從說服法官
    以形成被告有罪之心證，基於無罪推定之原則，自應為被告
    無罪判決之諭知，更有最高法院92年台上字第128號判例意
    旨足參。
三、公訴人認被告乙○○涉有前開犯行，無非係以共同被告戊○○之供述、告訴人丁○○、簡永源之指訴及成豐公司之參與
    經營契約書影本、押當車輛借用切結書影本、讓渡書影本、
    委託切結書影本、借條影本、典當登記簿節本影本、當票存
    根影本、授權書影本、計程車租車合約書影本、行車執照影
    本各1件、存證信函影本2件等為其論據。訊據被告乙○○堅
    決否認上述犯行，辯稱：伊當時認識戊○○1年多，覺得他
    人蠻憨厚，他說他家裡有小孩，需要家用，沒有辦法，因伊
    認識合平當鋪，所以戊○○主動要求伊介紹他到當鋪借錢，
    伊等當時一同前往，伊僅作保而已，所有資料均由戊○○所
    準備，伊將資料交給當鋪老闆，也未抽取佣金，伊僅是出於
    好心，卻遭戊○○誣指，伊實感冤枉等語。
四、經查：
  (一)共同被告戊○○於接受警詢及偵訊時，均係基於共同被告之
    地位為之，而共同被告對其他共同被告之案件而言，為被告
    以外之第三人，本質上屬於證人，自不能因案件合併關係而
    影響其他共同被告原享有之憲法上權利，其經本院多次合法
    傳喚均不到庭，並經本院於94年12月2日發布通緝，其未於
    本院之審判中立於證人之地位而為陳述，則其於警、偵訊時
    所為不利於被告之供述，難免有推諉卸責之情，復參酌卷證
    資料，又難認戊○○之供述無暇可指，是爰依大法官會議第
    582號解釋意旨，不得逕以共同被告戊○○依共同被告身分
    所為陳述採為不利於其他共同被告之證據，故其於警詢及偵
    訊時之陳述均不具證據能力。
  (二)共同被告戊○○持成豐公司之參與經營契約書、計程車租車
    合約書等資料與被告乙○○一同前往合平當舖質押借款乙節
    ，固有扣案成豐公司之參與經營契約書影本、押當車輛借用
    切結書影本、讓渡書影本、委託切結書影本、借條影本、典
    當登記簿節本影本、當票存根影本、授權書影本、計程車租
    車合約書影本、行車執照影本各1件、存證信函影本2件等在
    卷可稽，惟此僅足證明被告乙○○以保證人地位與共同被告
    戊○○一同前往合平當舖質借，至於偽造之成豐公司之參與
    經營契約書既為被告乙○○所否認其所為，且被告乙○○亦
    否認悉該參與經營契約書係偽造，尤難認被告有何犯行。
  (三)至告訴人即合平當舖負責人丁○○與其代理人甲○○、黃駿
    富於警詢及偵訊時均僅指述共同被告戊○○持偽造之參與經
    營契約書向當鋪質押借款，並詐得3萬元等語；而告訴人即
    成豐公司代表人簡永源於偵訊時亦僅指述共同被告戊○○向
    公司租用營業小客車，並偽造公司大小章再持以向多家當鋪
    借款等語，然此等指訴僅能證明共同被告戊○○之犯行，亦
    無法證明被告乙○○有何行使偽造私文書及詐欺取財之犯行
    。
  (四)綜上所述，被告乙○○辯稱對成豐公司參與經營契約書等文
    件係屬偽造毫不知情，亦未抽取佣金等節，雖不能證明屬實
    ，然被告既無自證己罪之義務，且公訴人認被告乙○○知悉
    而與共同被告戊○○共同涉犯行使偽造私文書、詐欺取財等
    犯行所舉之證據，均不能使本院得有罪之確信。此外，復查
    無其他積極證據足證被告乙○○有公訴人所指上開犯行，不
    能證明被告乙○○犯罪，依前揭說明，應諭知無罪之判決。
五、另被告戊○○、丙○○因逃匿業經本院通緝在案，俟緝獲後
    另行審結，附此敘明。
六、據上論斷，應依刑事訴訟法第301條判決如主文。
本案經檢察官於知慶到庭執行職務。
中    華    民    國    95    年    6     月    20    日
                  刑事第十二庭審判長法  官  李英豪
                                    法  官  胡宏文
                                    法  官  曾正龍
以上正本證明與原本無異。
如不服本判決，應於判決送達後10日內，向本院提出上訴狀。
                                    書記官  彭自青
中    華    民    國    95    年    6     月    23    日


司法院資訊處製作；財團法人民間司法改革基金會備份。
